臺灣高雄地方法院刑事判決　　　　　　　96年度易字第2847號
公　訴　人　臺灣高雄地方法院檢察署檢察官
被　　　告　乙○○
　　　　　　　　　　　樓
上列被告因詐欺案件，經檢察官提起公訴（96年度偵字第14767
號），本院判決如下：
    主  文
乙○○犯幫助詐欺罪，處有期徒刑肆月，如易科罰金，以新臺幣
壹仟元折算壹日。減為有期徒刑貳月，如易科罰金，以新臺幣壹
仟元折算壹日。
    事  實
一、乙○○於民國95年12月間，見報紙登載缺錢可來電之分類廣
    告，乃依報紙上所載電話與真實姓名年籍不詳之詐騙集團所
    屬成員聯絡，該成員表示只要乙○○提供其所有之金融機構
    帳戶之存摺、印章、提款卡及密碼，即可換得現金，乙○○
    雖得預見如將行動電話門號及金融機構存摺、印章、金融卡
    及密碼提供與他人使用，可能供犯罪集團用以作為對他人為
    財產上犯罪之犯罪工具，以遂行犯罪計畫並逃避偵查，惟因
    其經濟狀況不佳而缺錢花用，乃基於幫助詐欺取財之不確定
    故意，先於95年12月6 日，依該詐騙集團成員指示，至中華
    郵政股份有限公司（現改名為臺灣郵政股份有限公司）高雄
    新興郵局（下稱新興郵局）為其所有之新興郵局帳戶（局號
    ：0000000 、帳號：0000000） 申請提款卡，又於1 、2 日
    後，在高雄市○○路某銀行門口，將前揭郵局帳戶交付予姓
    名、年籍均不詳之該詐騙集團所屬成員使用，並取得數目不
    詳之現金。嗣該詐騙集團所屬成員，即意圖為自己不法之所
    有，於同年月15日9 時許（起訴書誤載為96年12月15日9 時
    許）以電話聯絡甲○○，佯稱係中華電信公司人員，要催繳
    電話費，甲○○遂依電話指示撥打123 查詢細節，該詐騙集
    團所屬成員即將電話轉接予自稱為刑事警察局警官「陳慶成
    」之另一詐騙集團成員，該自稱「陳慶成」之人又向甲○○
    騙稱因其個人資料外洩，所申請之行動電話費用尚餘新臺幣
    （下同）3 萬餘元未繳清，且其名下於臺北縣新莊郵局之帳
    戶疑似涉某刑案，將凍結該帳戶云云，並將電話轉至自稱為
    「金管會長官」之該詐騙集團所屬成員，該成員復向甲○○
    訛稱：須申請報案，並要求甲○○將個人存款暫時轉匯至前
    揭乙○○所有之郵局帳戶，致甲○○陷於錯誤，遂依該詐騙
    集團成員之指示，於同日13時3 分至臺中縣后里鄉義里郵局
    匯款240,120 元至前揭乙○○所有之郵局帳戶，該款項旋即
    於當日被提領一空，嗣甲○○發覺受騙而報警處理，始查悉
    上情。
二、案經高雄市政府警察局新興分局報請臺灣高雄地方法院檢察
    署檢察官偵查起訴。
    理  由
一、本件被告乙○○所犯係死刑、無期徒刑、最輕本刑為3 年以
    上有期徒刑以外之罪，其於準備程序中就被訴事實為有罪之
    陳述，經法官告知簡式審判程序之旨，並聽取公訴人及被告
    之意見後，經本院依刑事訴訟法第273 條之1 第1 項之規定
    ，裁定由受命法官獨任進行簡式審判程序。又本件卷內之物
    證、書證等證據，依同法第273 條之2 規定，不受第159 條
    第1 項關於傳聞法則規定之限制，依法均有證據能力，合先
    敘明。
二、訊據被告對前揭犯罪事實坦承不諱，又被告於前揭時、地，
    與詐騙集團所屬成員聯絡，並依其指示至新興郵局申請上開
    帳戶之提款卡，再將上開帳戶之存摺、印章、提款卡及密碼
    交付予該詐騙集團所屬成員之事實，有乙○○郵政存簿儲金
    立帳申請書、中華郵政股份有限公司金融卡申請書影本各1
    份在卷可資佐證（見警卷第14頁、偵卷第31頁）；另被害人
    甲○○於前揭時、地，因遭不詳姓名年籍之詐騙集團所屬成
    員以電話通知其電話被盜用，帳戶又將遭凍結等不實事項詐
    騙，而陷於錯誤，至郵局將240,120 元轉帳入上開乙○○所
    有之帳戶內之事實，亦據被害人於警詢及偵查中指訴明確（
    見警卷第7 至9 頁、偵卷第47、48頁），且有被告所有上開
    新興郵局存摺交易明細表、被害人匯款轉帳申請書收執聯影
    本各1 紙在卷可資佐證（見警卷第15、16頁）。足見被告之
    自白與事實相符，應堪採信。
三、又按行為人對於構成犯罪之事實，預見其發生而其發生並不
    違背其本意者，以故意論，刑法第13條第2 項定有明文。今
    日社會大眾至金融機構如銀行、郵局等開設帳戶使用，均十
    分便利，且無特殊身分限制，苟有使用金融存款帳戶之正當
    用途，自得以本人名義或可信賴之親友申請，如使用他人名
    義之帳戶，反須承受帳戶名義人利用通知掛失止付及換摺等
    方式，盜領帳戶內款項之風險；故苟非具意圖以他人金融機
    構帳戶從事不法用途，藉以逃避查緝，自無向他人借用之理
    ；加以目前電話詐騙橫行，受害者不計其數，屢經媒體以顯
    著篇幅報導，依一般人通常之知識、經驗，自可瞭解他人要
    求提供金融機構帳戶，目的乃為隱匿實際犯罪行為人之身分
    並逃避追查，而極有可能係作為詐騙集團與詐騙對象聯絡及
    取得不法犯罪所得之用。是被告應得預見其將郵局帳戶提供
    予他人，可能幫助他人從事財產犯罪，竟仍執意交付他人使
    用，主觀上顯具有幫助他人犯罪之不確定故意甚明。本件事
    證明確，被告犯行已經證明，應予依法論科。
四、被告提供郵局帳戶予他人為上開詐欺取財犯行使用，雖並未
    參與犯罪之構成要件行為，然其係以幫助他人犯罪之意思，
    實施詐欺取財構成要件以外之行為，應依刑法第30條第1 項
    論以幫助犯。是核被告所為，係犯刑法第30條第1 項、第33
    9 條之幫助詐欺罪。被告係幫助他人犯罪，應依刑法第30條
    第2 項規定，按正犯之刑減輕其刑。爰審酌被告並無前科，
    素行尚佳，又於警詢及偵查中雖飾詞否認犯行，惟於本院審
    理時坦承不諱，犯後態度尚可，又其教育程度為國中畢業，
    係因經濟狀況不佳缺錢花用，始起意販賣郵局帳戶，及其他
    一切情狀，量處如主文所示之刑，並考量被告職業為臨時工
    、經濟狀況不佳等情狀（見本院卷第25頁），諭知如主文所
    示之易科罰金折算標準。另被告犯罪時間係在96年4 月24日
    之減刑基準日前，合於中華民國九十六年罪犯減刑條例之規
    定，且無同條例第3 條所定不得減刑情事，應依該條例第2
    條第1 項第3 款規定，減其宣告刑二分之一。
據上論斷，應依刑事訴訟法第299 條第1 項前段、第273 條之1
第1 項，刑法第30條第1 項前段、第2 項、第339 第1 項、第41
條第1 項前段，中華民國九十六年罪犯減刑條例第2 條第1 項第
3 款、第7 條，刑法施行法第1 條之1 ，判決如主文。
本案經檢察官董秀菁到庭執行職務。
中　　華　　民　　國　　96　　年　　10　　月　　12　　日
                  刑事第十七庭  法　官  陳思帆
以上正本證明與原本無異。
如不服本判決，應於判決送達後10日內，向本院提出上訴狀。
中　　華　　民　　國　　96　　年　　10　　月　　12　　日
                                書記官  王高山
附錄本案論罪科刑法條全文：
刑法第339條
意圖為自己或第三人不法之所有，以詐術使人將本人或第三人之
物交付者，處5 年以下有期徒刑、拘役或科或併科1 千元以下罰
金。
以前項方法得財產上不法之利益或使第三人得之者，亦同。
前二項之未遂犯罰之。
刑法施行法第1條之1
中華民國94年1 月7 日刑法修正施行後，刑法分則編所定罰金之
貨幣單位為新臺幣。
94年1 月7 日刑法修正時，刑法分則編未修正之條文定有罰金者
，自94年1 月7 日刑法修正施行後，就其所定數額提高為30倍。
但72年6 月26日至94年1 月7 日新增或修正之條文，就其所定數
額提高為3 倍。
